【裁判字號】    98,簡上,13
【裁判日期】    980626
【裁判案由】    確認通行權存在
【裁判全文】
臺灣花蓮地方法院民事判決              98年度簡上字第13號
上  訴  人  乙○○
被  上訴人  甲○○
訴訟代理人  余道明律師
上列當事人間請求確認通行權存在事件，上訴人對於中華民國98
年2月24日本院98年度玉簡字第4號第一審判決提起上訴，本院於
98年6月9日言詞辯論終結，判決如下：
    主      文
上訴駁回。
第二審訴訟費用由上訴人負擔。
    事實及理由
一、本件經本院審理結果，認為原審以上訴人並不符合民法第78
    7條第1項規定之要件，判決駁回上訴人第一審之訴，認事用
    法並無不合，應予維持。爰引用第一審判決所載之事實及理
    由如附件所示。
二、上訴人提起上訴，聲明1.原判決廢棄，2.被上訴人應容忍上
    訴人通行其所有花蓮縣瑞穗鄉○○段8地號土地（下稱系爭
    土地），如花蓮縣玉里地政事務所複丈成果圖斜線所示面積
    94.61平方公尺土地，並不得變更原狀、設置障礙物或為其
    他類似行為，以阻止上訴人通行。其陳述除與原審判決書所
    記載者相同，予以引用外，另補充陳述略以：系爭瑞新段7
    地號土地為上訴人所有，雖與相鄰之同段6地號及6-1地號土
    地所有權人分別具有「旁系3血親」及「旁系2親等」之親友
    關係，惟仍為不同之獨立個體，上訴人自有其獨立之事業經
    營，與相鄰同段6地號及6-1地號土地之親友所經營之休閒農
    場並無任何關連。且過去被上訴人父親即有與系爭瑞新段7
    地號土地之原所有人賴泰坤成立契約，讓系爭瑞新段7地號
    之所有權人可通行系爭土地等語。
四、被上訴人則聲明：上訴駁回。其陳述與原審判決書所記載者
    相同，茲予引用外，另補充陳述略以：查上訴人所有之瑞新
    段7地號與相鄰之6、6-1、6-2、6-3、6-4地號土地，均由同
    段6地號土地分割出來，以致成為袋地，原審雖以分割時民
    權東路尚未開通，認為並無民法第789條之適用，惟民權東
    路後來之開通，確實令7地號因前之分割導致成為袋地，即
    便與民法第789條規定略有出入，亦應可類推適用之等語。
五、得心證之理由：除引用第一審判決理由所載外，並補充如下
    ：
(一)觀諸原審現場履勘照片（見原審卷第83-96頁），可知系爭
    瑞新段6、6-1、7地號土地均屬相連，做為檳城休閒農場使
    用，並無明顯做區隔劃分，且檳城休閒農場內即有道路可對
    外通行，上訴人自可利用該道路通行，是以上訴人稱有通行
    系爭土地之必要云云，已非無疑。再者，上訴人於96年6月
    間寄發郵局存證信函予被上訴人，內容略以：其已於90年9
    月將系爭土地交由其兄長楊儒榥使用管理等語（見本審卷第
    30-31頁），益證系爭瑞新段7地號土地確實做為檳城休閒農
    場整體使用無訛，故上訴人稱其有自行使用，故有通行系爭
    土地必要云云，顯屬無據。
(二)又上訴人稱被上訴人父親有與系爭瑞新段7地號土地之前手
    成立契約，要讓系爭瑞新段7地號土地之所有權人通行系爭
    土地云云，並未舉證以實其說，要難採信。
六、綜上所述，上訴人請求被上訴人應容忍上訴人通行系爭土地
    ，並不得變更原狀、設置障礙物或為其他類似行為，以阻止
    上訴人通行，並無理由，應予駁回。原審為上訴人敗訴之判
    決，於法並無不合，上訴意旨指摘原判決不當，求予廢棄改
    判，為無理由，應予駁回。
七、本件事證已臻明確，兩造其餘攻擊防禦方法及舉證，無礙勝
    負判斷，爰不一一論列，併此敘明。
八、據上論結，本件上訴為無理由，依民事訴訟法第436條之1第
    3項、第449條第1項、第78條，判決如主文。
中    華    民    國    98    年    6     月    26    日
                        臺灣花蓮地方法院民事庭
                          審判長法  官  湯文章
                                法  官  陳鈺林
                                法  官  劉柏駿
以上正本係照原本作成。
不得上訴。
中    華    民    國    98    年    6     月    26    日
                            法院書記官  蔡芬芳


司法院資訊處製作；財團法人民間司法改革基金會備份。
